【裁判字號】    99,聲判,84
【裁判日期】    991130
【裁判案由】    聲請交付審判
【裁判全文】
臺灣臺中地方法院刑事裁定              99年度聲判字第84號
聲  請  人
即  告訴人  蘇綺雲
代  理  人  王成彬律師
被      告  江聖鑫
上列聲請人即告訴人因被告偽造文書案件，不服臺灣高等法院臺
中分院檢察署九十九年度上聲議字第一八六○號駁回再議之處分
（原不起訴處分案號：臺灣臺中地方法院檢察署檢察官九十九年
度偵續字第一四二號），聲請交付審判，本院裁定如下：
    主  文
聲請駁回。
    理  由
一、聲請交付審判意旨略以：
（一）被告江聖鑫（即江淑貞）前因涉嫌詐欺案件，經臺灣臺中
      地方法院檢察署檢察官以九十三年度偵字第四九一三號提
      起公訴後，被告為使自己脫罪，竟先於民國九十四年三月
      十六日，在該案於本院以九十四年度易字第四二四號案件
      審理時，提出一份經其變造之告訴人蘇綺雲受被告委託而
      書立予盧淑絹之「估價單」於本院以為行使（該估價單經
      被告先於不詳時、地，在該估價單上擅自填上「見證人：
      江淑貞90、8、24）、蘇綺雲向盧淑絹購買礦石一批」等
      原本所無之文字，且於該單上盧淑絹簽名前加註「賣者」
      ，並於該單上蘇綺雲簽名前加註「買者」等文字），作為
      被告辯稱告訴人與盧淑絹有珠寶交易之證據。嗣該案一審
      判決被告有罪，被告不服提起上訴後，再於九十八年四月
      二十三日，在臺灣高等法院臺中分院九十五年度上易字第
      六八八號審理時，為使自己獲判無罪，再次提出該估價單
      而行使之，致使臺灣高等法院臺中分院將原判決撤銷，而
      改判被告無罪，判決理由中謂：「告訴人盧淑絹確有將珠
      寶分類、標價、陳列出售，業據被告提出照片附卷足佐，
      併審酌告訴人盧淑絹嗣後於九十年十二月十日將一批價值
      七萬餘元之珠寶轉售予告訴人蘇綺雲等情，有估價單影本
      附卷可稽（見原審卷（二）第三○一頁、本院卷（六）第
      二○五頁），益徵告訴人盧淑絹與告訴人蘇綺雲間確有交
      易珠寶之情形，彼等間就本件訴訟之立場非無利害與共之
      關係，是告訴人等指述情節是否與事實相符，自應調查其
      他證據以資審認」等語，而生損害於告訴人。因系爭估價
      單（詳見九十八年度偵字第二八二四一號卷第五頁証物一
      ）乃係被告未經告訴人及盧淑絹同意擅自在江淑貞（即被
      告本人原名）姓名前填載「見証人」，在盧淑絹姓名前填
      載「賣者」，在蘇綺雲姓名前填載「買者」，並在估價單
      第十九與二十欄間填寫「蘇綺雲向盧淑絹購買天然礦石一
      批」，上開填寫部分既為原估價單所無，而係被告擅自填
      寫，此為不爭之事實，且經被告自認，則被告自有變造文
      書之情。又原估價單係經告訴人及盧淑絹簽名後再交給被
      告，告訴人及盧淑絹簽名時既未表明「買者」與「賣者」
      ，被告未經告訴人與盧淑絹同意，何能冒然任意擅指告訴
      人或盧淑絹為「買者」或「賣者」？按買賣之當事人負有
      一定之法律上權利與義務，亦即應負買賣關係之債權債務
      ，被告在估價單上原無記載買賣之當事人，竟擅指告訴人
      與盧淑絹為「買者」與「賣者」，使告訴人與盧淑絹負有
      法律上權利義務之危險，並使原估價單失去文書之公信，
      僅此一端，被告即難脫變造文書之罪嫌。因認被告涉有刑
      法第二百十六條、第二百十條之行使變造文書罪嫌。
（二）再原處分雖據被告提出其他十一張估價單其上載有告訴人
      在經手人處簽名，而該十一張估價單均係告訴人向被告購
      入礦石者，以此推論系爭估價單由告訴人在經手人處簽名
      ，亦同為購入礦石之買者；然該十一張估價單除有告訴人
      簽名外，並無其他之人簽名，而系爭估價單則有告訴人、
      被告、盧淑絹等三人簽名，分別有不同之法律上地位，有
      不同之法律上意義，負有不同之法律責任，殊不能以該十
      一張估價單只有一個人簽名之情形，相提並論。況被告、
      告訴人與盧淑絹之間，關於礦石之買賣，買回抑或退回，
      其間關係複雜，何能以只有一人簽名之估價單據以臆測三
      人簽名之估價單之法律關係。甚且，被告、告訴人、盧淑
      絹等之間關於礦石買賣糾紛繫訟（民事與刑事）均尚未結
      ，原處分未經詳查亦未待民事判決確定即遽下論斷，謂系
      爭估價單為告訴人向盧淑絹購入礦石之憑証，豈非率斷？
（三）至估價單上之價款七萬一千二百四十二元部分，原處分以
      該價款係以告訴人簽發之票據付款，故認為告訴人為「買
      者」一節；然告訴人稱該票據係被告向告訴人借用開給盧
      淑絹，此情是否可信，傳訊盧淑絹即可明瞭，而原處分既
      未傳喚盧淑絹，即斷然謂告訴人為買受人，顯屬粗率，矧
      盧淑絹前於九十八年十二月十六日偵訊時已具結證稱該估
      價單係被告以一折之價格向伊回收礦石，告訴人係居中協
      調之結果（詳見九十八年偵字第二八二四一號卷偵訊筆錄
      第五十頁），而盧淑絹既如此結證，原處分如對此部分之
      證詞尚有疑義，何以不傳喚盧淑絹到庭，詳為究詰？如盧
      淑絹一人之說詞仍無法取得心証，亦應令被告、告訴人、
      盧淑絹三人互為對質，以期真相之明，何以本件於發回後
      ，既不開庭，對於可疑之點不予深究，徒憑臆斷而處分不
      起訴，自屬難昭折服。
（四）再者，果如原處分所言告訴人為「買者」，盧淑絹為「賣
      者」，則礦石之買賣乃在於告訴人與盧淑絹之間，又與被
      告何干，被告何需在系爭估價單上簽名？又告訴人與盧淑
      絹並無瓜葛，亦無糾紛，何需找被告見証？其原因及動機
      何在？被告既未說明何以作見証人，原處分又未追問告訴
      人與盧淑絹需找見証人之理由，況被告若確為見証人，何
      以不在最初之估價單上即要求載明「買者」、「賣者」、
      「見証人」以符合被告做為「見証人」之要求與目的，以
      避免日後之紛爭？此為「見証人」最起碼之意義所在，原
      處分未究及此，即有交付審判之必要。
（五）原處分以估價單上所載價金七萬一千二百四十二元係以告
      訴人之支票九十二年十二月十日之票面金額七萬一千二百
      四十二元支付盧淑絹，從而認估價單上之買賣當事人為告
      訴人（買受人）與盧淑絹（出賣人）；惟查告訴人在前告
      訴程序（九十八年偵字第二八二四一號）及該案再議中（
      九十九年偵續字第一四二號）迭主張該七萬一千二百四十
      二元支票係被告向告訴人借用作為向盧淑絹回收礦石之百
      分之十價金，且該支票之票期為九十年十二月三十一日而
      非九十年十二月十日，原處分以盧淑絹簽名下所載九十年
      十二月十日為票期，已與事實不符，原處分何以不傳告訴
      人與盧淑絹訊明七萬一千二百四十二元支票之票期為何日
      ？盧淑絹在其姓名之下押寫九十年十二月十日之原因何在
      ？即僅聽憑被告片面之言遽下論斷，已屬有應調查之事証
      而未調查之違誤。
（六）告訴人在前九十八年偵字第二八二四一號案件告訴與九十
      九年偵續字第一四二號案件再議中主張九十年八月間盧淑
      絹對於被告售伊礦石已深陷失望與無助，被告乃透過告訴
      人轉達盧淑絹謂被告對於學徒所購礦石得以一成之價格回
      收，盧淑絹為儘速了結，遂忍痛收回一成之價款（該批礦
      石仍在被告手中，故稱收回一成價款，至於該批礦石何以
      仍在被告手中而未交付盧淑絹，乃因該批礦石尚待「加持
      」所以未交付）參以：1.估價單上每一種礦石之價均除以
      百分之十，此以出賣人對於買受人之回收（買回）原出賣
      標的物，概以原價額之成數計算之例相符，如謂估價單之
      內容係告訴人（買者）向盧淑絹（賣者）購買礦石，則價
      格當以買賣雙方合意之價額填寫，何須以他人（被告）出
      賣之價額乘以成數計算？故就估價單上之價格特別標示原
      來之價額再乘以百分之十，益足以証明該估價單乃被告回
      收（買回）原出賣之礦石，始符社會經驗與交易慣例，原
      處分未注意及此，誤認告訴人向盧淑絹買受礦石，有違經
      驗法則。2.告訴人主張該估價單乃被告授意告訴人填寫，
      此查估價單上各項均標明曠石名稱、規格、數量、單價再
      除以即為該項礦石之金額（價額），按礦石仍在被告手中
      ，被告始悉那一項礦石之重量多少，原價額多少，若被告
      已交付盧淑絹，盧淑絹即可與告訴人談好價額後，整批礦
      石與總價額一次成交，何須再記載原出賣人（被告）之售
      價，然後一一再除以十，單純之礦石買賣何須弄得如此複
      雜？況所謂原售價之幾成，乃原出其人與買受人有必要磋
      商議定之事，第二手以後之買賣有何必談論原價之成數？
      且十六種礦石（估價單之項目）之成數又何以一律為一成
      ？3.查被告回收礦石之價金為原售價之一成，並非被告或
      盧淑絹所杜撰，告訴人於前聲請再議（九十八年偵字二八
      二四一號）時曾提出錄音帶之譯文，其中有被告與蘇美玲
      之對話：「蘇美玲：寶石如果我沒有繼續賣的話」「江聖
      鑫：我有告訴妳說在半年內如果妳不做的話我可以一折來
      回收」「蘇美玲：一折？」「江聖鑫：對，那時候我這樣
      告訴妳，因為我現在解釋給妳聽，這樣石頭不是我出產，
      我買完以後我要去配鑽石，然後呢我要給師父去鑲，那麼
      鑲的錢早就拿走了，所以那個如果我把帳攤開來，事實上
      我沒有拿妳們多少錢？我只是告訴妳們學習這個能力」等
      情，足見所謂「一折回收」有被告的特別理由，告訴人既
      提出如此具體而有力之証據，原處分何以不予傳訊蘇美玲
      ？又不比對勘驗錄音帶之聲紋與內容？且又不予說明何以
      不採之理由，對於如此攸關告訴之案情至關重要之証據，
      不聞不問，殊有違背証據法則之重大疏失？4.再查系爭估
      價單乃被告提出讓告訴人逐項按被告之授意填寫，如估價
      單內之礦為告訴人所買，盧淑絹出賣，何以要用被告之估
      價單？被告之所以在估價單上簽名，乃在確認盧淑絹所購
      礦石仍在被告手中之種類與數量，俾盧淑絹核對其價額與
      原來支付被告之金額，故被告簽名在前（九十年八月二十
      四日），盧淑絹核對無訛遂簽名在後（九十年十二月十日
      ），此在邏輯上順理成章，原處分竟捨此簡單之事理而不
      採，竟取被告不合理之說詞，以致與事實不符，且理由矛
      盾。5.原處分既有諸多違誤，及諸多有待釐清之疑義，殊
      有經估價單上之當事人，即被告、告訴人、盧淑絹及相關
      蘇美玲深予究問之必要，以求發現真相，並期公正公平，
      為此狀請明察，准予交付審判。
（七）系爭估價單「號碼」欄編號「９」：紅ＰＣ（容易破裂所
      以以８０元÷１０＝８元  收），其中「收」字之前有一
      「回」字，被告將「回」塗抹去除後再影印提出於被告被
      訴本院九十四年度易字第四二四號及臺灣高等法院臺中分
      院九十五年度上易字第六八八號審理案件，作為其有利之
      證據。然按一般書寫習慣，整段文字應是字字緊鄰，除有
      特別情形，絕無字前空一格之必要，系爭估價單之第９欄
      括弧內為語義完整之一段文字，在最後一個字「收」之前
      並無空一格之特別情形，故「收」字之前空一格反顯得「
      格格不入」，並令人「匪夷所思」。又系爭估價單上之文
      字乃被告逐字逐字念給告訴人代寫，告訴人經再細閱其內
      容後，始發現告訴人當初在第９欄括弧內之最後兩字為「
      回收」，但被告被訴詐欺案案卷影印之估價單內第９欄最
      後第一個前原有之「回」字竟成空白，顯然係被塗抹後再
      影印作為証據，此可請被告提出估價單之原本，並鑑定該
      「收」字之前的空白處是否有文字被塗抹變造，該字是否
      為「回」字。且該估價單曾經盧淑絹之手，並經盧淑絹簽
      名書寫日期，盧淑絹對於第９欄括弧內之文字曾經過目，
      應有印象，對於括弧內最後兩字有無「回」字，抑僅有一
      個「收」字，告訴人在原不起訴處分一再請求盧淑絹作證
      並與被告對質，原不起訴處分認無傳盧淑絹之必要，然就
      估價單第９欄括弧內最後係「回收」兩個字，抑或只是「
      收」一個字，僅此一端，即可見確有傳盧淑絹之必要。又
      估價單第９欄所載文句為「紅ＰＣ（容易破裂所以以８０
      元÷１０＝８元收），按其文義紅ＰＣ之原價應較估價單
      所估者為高，只因紅ＰＣ容易破裂，經原出賣人轉手給原
      買受人，輾轉間可能有所損傷，故「回收」之價格較原售
      價為低，惟估價單內之紅ＰＣ出賣人為被告，買受人為盧
      淑絹，原售價只被告與盧淑絹知悉，紅ＰＣ是否「容易破
      裂」亦僅被告與盧淑絹交易過程之事，告訴人為局外之第
      三人，根本不知渠等間原售價多少，以及回收之折價應折
      減多少，且原售價與回收之折減價，乃原出賣人原買受人
      協議之結果，此就被告在估價單內簽署之日期九十年八月
      二十四日在前，盧淑絹之日期九十年十二月十日在後，即
      可証明被告先表示紅ＰＣ折減價較其他礦石之折減價為低
      ，俾盧淑絹從容考慮斟酌是否同意接受，故就紅ＰＣ原售
      價多少？是否確有容易破裂情事？被告要求折減價除百分
      之十以外又較其他礦石更低價？盧淑絹就此如何考慮評量
      ？是否願意接受？其內心有無委曲？凡此均有傳訊盧淑娟
      之必要。併此尤可印證估價單第９欄括弧內有無「回」字
      被塗掉？若無「回」字被塗掉，則「收」字係何意義？如
      盧淑絹係賣給聲請人，何以不寫「購買」或「買受」？況
      一般商場交易習慣「買賣」之「買受人」常例應寫為「買
      受」、「購買」或「承買」，絕無稱之為「回收」或「收
      」者，故依此反推，所謂「回收」或「收」當係指原出賣
      人買回原買賣標的物而言，法理與事理至為明確。又查被
      告之所以將第９欄括弧內之「回」字塗掉，乃因「回收」
      兩字過於顯眼，乍視之即可見被告為原出賣人「買回」其
      原出賣之標的物，故將「回」字塗銷後，再於其姓名前加
      上「見證人」欲使其出賣人之身分變成見證人，一塗一增
      之間，使上下連成一貫，達到其變造文書之目的。惟按所
      謂見證人乃在見證一定事實之發生，所發生之事實，應係
      在見證「當時」或「過去」之事實，尚未發生之事實，即
      無所謂「見證」，尤無「見證」之必要，本案之估價單被
      告簽署之日期為九十年八月二十四日，盧淑絹簽署之日期
      為九十年十二月十一日，揆其日期盧淑絹出賣之日期在後
      ，亦即買賣之事實尚未發生，何須見證？矧將來發生之事
      如何提前見證？衡之常理，此種見證既虛妄且無意義；反
      之所謂「回收」出賣人可先預示「回收」之意願以及「回
      收」之條件，使買受人斟酌考慮賣回與否，故就系爭估價
      單上被告日期在前，盧淑絹日期在後，適足以印証估價單
      之內容乃被告「回收」其原出賣之礦石，而非聲請向盧淑
      綺買受，事證明確，事理灼然。
（八）改造之新估價單與改前之舊估價單法律價值不同：1.舊估
      價單上面只有被告（江淑貞）、盧淑絹、蘇綺雲三人之姓
      名，並無「見証人」、「買者」、「賣者」，亦無「蘇綺
      雲向盧淑絹購買天然礦石一批」等字語，故舊估價單上面
      三人之買賣關係不清楚，新估價單增加「見證人」、「買
      者」、「賣者」以後，確定盧淑絹為「賣者」，蘇綺雲為
      「買者」。舊估價單買賣關係存在於何人之間尚屬不明，
      新估價單買賣關係存在於盧淑絹與蘇綺雲之間明確定位，
      新舊估價單兩者法律上之評價截然有別。2.被告、蘇綺雲
      、盧淑絹三人在舊估價單之地位不明確，何人為「買者」
      ，何人為「賣者」，有爭議的空間，各人可以做自己有利
      之主張，亦可以為自己正當之防禦，此爭議的空間在訴訟
      上即為「爭點」，變造前之舊估價單，誰為「買者」誰為
      「賣者」乃爭執之點所在，變造後之舊估價單，因「買者
      」與「賣者」已經定位，從而誰為「買者」誰為「賣者」
      竟成為不爭之點，因此新估價單與舊估價單在訴訟上之價
      值迥然不同。3.在舊估價單誰為「買者」誰為「賣者」處
      於不確定狀態，訴訟上為有爭議之點，有如上述，江聖鑫
      、蘇綺雲、盧淑絹三人各得為自利有利之主張與抗辯，此
      為當事人之訴訟基本權，估價單經變造後形式上「買者」
      與「賣者」已定位，當事人爭執抗辯之訴訟基本權隨之消
      失，故變造後新估價單不但法律價值變更，且更剝奪當事
      人之訴訟上權利，足見估價單之變造不但僅是有損害於他
      人或公眾之虞而已，實際上確已發生具體之損害（當事人
      之訴訟基本權受傷害）。4.變造後之估價單，依其文書之
      形式觀之當事人間之買賣關係已明確，其法律上之證據力
      強，一般之公信力亦高，變造前之估價單，依其形式觀之
      ，能當事人間之買賣關係而言其法律上之証據力弱，一般
      之公信力低，此為極淺而易見之事，變造前後之估價單，
      既有證據力強弱，公信力高低之問題，則變造行為本身顯
      已對公眾或他人構成實際上之損害。5.尤有進者，變造前
      之舊估價單，在法院審理時，對於估價單上之當事人，何
      者為「買方」，何者為「賣方」，法院尚須斟酌事實予以
      判斷，而後之新估價單，買者與賣者已定位，法院對於買
      賣關係存在於何方，縱仍有判斷之必要，其斟酌之空間遠
      較舊估價單為小，由此可見，估價單之變造，對於法院行
      使審判權影響頗大，故估價單之變造何能謂不具偽造文書
      之要件。
（九）被告於九十九年三月九日九十八年偵字二八二四一號卷偵
      訊筆錄第五九頁陳稱：「（問：這張估價單為何你會持有
      ？）是蘇綺雲交給我的，她要我幫他作證，她以後都要用
      一折的價錢向盧淑絹收購珠寶。」、「問：盧淑絹的珠寶
      是否是你賣給她的？）我曾有賣過她珠寶。但估價單上的
      珠寶是否都是我賣給她的，我不確定，她有向很多人收購
      珠寶」、「（問：估價單蘇綺雲是如何交給你的？）我當
      時有在上課，她去上我的課親自交給我的，並請我幫她作
      證」。另被告於九十九年八月五日九十九年偵續字一四二
      號卷偵訊筆錄第三六頁至第三七頁陳稱：「（問：（提示
      九八偵二八二四一卷內估價單）這些珠寶是你賣給誰的？
      ）這些不是我的珠寶」、「（問：這張估價單後來是否由
      你保管？）我這邊就只有一張影本，是蘇綺雲拿給我的，
      正本在那裡我不知道。」
（十）按「稱買賣者，謂當事人約定一方移轉財產權於他方，他
      方交付價金之契約」，民法第三百四十五條第一項定有明
      文；準此，買賣之要件有二，一為價金之交付，一為物（
      財產權）之移轉。1.原處分雖以估價單上之價金七萬一千
      二百四十二元係以聲請人之支票交付盧淑絹，據此而認定
      估價單上之買者為聲請人，賣者為盧淑絹，然七萬一千二
      百四十二元之支票乃被告向聲請人所借，並非聲請人支付
      盧淑絹之價金，此七萬一千二百四十二元部分告訴人在民
      事案請求被告返還，若該七萬一千二百四十二元為聲請人
      向盧淑絹購買估價單上礦石之價金，聲請人何敢膽大向被
      告訴訟索還？豈不冒詐欺之風險？2.況盧淑絹於九十八年
      十二月十六日九十八年偵字二八二四一號卷偵訊筆錄第四
      十九頁至第五十頁證稱：「（問：估價單內容的意思為何
      ？）這些寶石都是我向江聖鑫買的，我當初是在他的潛能
      開發課程當學員時，跟他買的，估價單上面的物品，當時
      我大概花了七十五萬元跟他買，買了之後，東西都放在他
      那裡，因為他說要把這些東西淨化、消磁，因為他跟我說
      了很多神怪的東西，他就跟我說，如果我不拿回去的話，
      他就要用一折跟我回收，我當時有答應他，後來他就請蘇
      綺雲跟我聯絡」、「（問：這些東西是你要賣給蘇綺雲還
      是要賣給江聖鑫？）當初是江聖鑫要回收，意思是要賣給
      江聖鑫。」、「（問：為什麼會叫蘇綺雲開估價單給你？
      ）我不清楚，當時蘇綺雲還在上江聖鑫的課程。」、「（
      問：你確實這些寶石都在江聖鑫那裡？）我離開時寶石是
      在他那裡，但我離開後，他如果（何）處理，我不知道。
      」3.以上盧淑絹之証詞並無不合理或矛盾之處，反觀被告
      對於估價單上所列礦石先是陳稱：「估價單上的珠寶是否
      都是我賣給他的，我不確定」（詳見九十九年三月九日九
      十八年偵字二八二四一號卷偵訊筆錄第五十九頁），嗣則
      稱「（估價單）這些不是我的珠寶」（詳見九十九年八月
      五日九十九年偵續字第一四二號偵訊筆錄第三十七頁），
      查被告於九十年八月二十四日在估價單上簽名，至九十九
      年三月九日檢察官偵訊，此期間長達近九年，被告無論在
      上之身分為買者，抑或為見証人，對於估價單內之礦石是
      否伊所出賣，不可能不知悉，亦不可能不確認，按：被告
      若為估價單上回收之買者，何可能不知估價單上之礦石為
      其原來所出賣之物？若被告為見證人，又何可能不問清楚
      估價單上之礦石係何來源，否則見證何事？豈非有失見証
      人之意義？被告且在被訴詐欺案中提出估價單作為脫罪之
      有利證據，對於估價單之內容自必衡慮再三，何可能先是
      「不確定」係其所賣，繼則謂均非其所賣？如此閃爍態度
      豈不更實顯其心虛？4.被告對於估價單內之標的物認知既
      有不明，則其是否確為「見證人」即有可議；反觀，盧淑
      絹於九十八年偵字二八二四一號卷偵訊筆錄之証詞既無懈
      可擊，無瑕可指，原處分雖可以不採納，然應詳敘不採之
      理由，以昭信服，否則即有理由不備之違法情形（刑事訴
      訟法第三百七十九條第十四款參照）矧被告與盧淑絹各執
      一詞，孰是孰非，亦可令其對質，以明事實，還原真相；
      然原處分既傳盧淑絹作証，竟不理不採，不諭命與被告對
      質，深入查證，亦有未盡職權調查之能事（刑事訴訟法第
      三百七十九條第十款參照）。5.聲請人於前補充理由（二
      ）狀舉出估價單第九欄有回收之「回」字被塗銷，若將之
      還原適足以估價單乃被告「回收」前賣給盧淑絹之礦石，
      而非盧淑絹出賣礦石給聲請人，此揆之盧淑絹證稱：「當
      初是江聖鑫要回收」（詳見九十八年十二月十六日九十八
      年偵字二八二四一號卷偵訊筆錄第五十頁），相互吻合；
      然觀之被告在估價單之末第二行所加：「蘇綺雲向盧淑絹
      購買天然礦石一批」，其內所載「購買」兩字與第九欄之
      「回收」或「收」既不一致，且格格不入，尤足證畫蛇添
      足，徒露馬腳而已。6.綜上，估價單上之標的物礦石為被
      告原出賣與盧淑絹，然尚未交付仍在被告處，再由被告以
      一折之價「回收」，由標的物所有權移轉之關係乃存在於
      被告與盧淑絹之間觀之，「買者」與「賣者」係被告與盧
      淑絹，聲請人僅是居間轉達而已，原處分未就標的物「授
      受」、「轉讓」深入調查了解真相。
（十一）被告稱「（估價單）是蘇綺雲交給我的」「她去上我的
        課親自交給我的」（詳見九十九年三月九日九十八年偵
        字二八二四一號卷偵訊筆錄第五九頁），由此可以推斷
        估價單之流程為被告乃最後取得估價單之人，（亦即被
        告先簽→然後聲請人簽→盧淑絹確認→再交聲請人→最
        後交被告）此亦與估價單上被告簽名之日期九十年八月
        二十四日在前，盧淑絹九十年十二月十日在後，兩相吻
        合，且被告乃估價單之最後持有人，始得以在估價單上
        變造內容提出法院作為其被控詐欺案之有利證據。被告
        雖於九十九年八月五日九十九年偵續字第一四二號偵訊
        時改稱伊所持有者為估價單之影本而非原本（詳見九十
        九年八月五日九十九年偵續字第一四二號偵訊筆錄第三
        十七頁），縱如被告所言其所持者為影本，該影本應是
        已經三人簽名後所影印者，果如是，試問被告係在何時
        簽名？在何地簽名？簽名時有無一一核對估價單內所列
        標的物？有無辨識標的物是否為其所出售者？如為其所
        出售者，有無懷疑會以一折之賤價再賣？如此賤價已極
        可能破壞被告之市場，被告何以會做見證人？豈非作賤
        自己？況被告所謂告訴人要求其見證，然告訴人與盧淑
        絹雖非至親，但仍有「同窗之誼」（一同在被告處上課
        ）既無怨隙，又無糾葛，何有找人見證之必要，況高價
        購入，旋以一折之賤價售出，並非光榮體面之事，隱避
        之不及，何又要求他人見證？且見證之人又是販賣礦石
        之業者，此豈是常情所可能？凡此在在証明被告所謂之
        見証人顯然違反常理，而係出於杜撰編造。被告所持估
        價單原本抑是影本，此按買賣係契約之一種，一方為要
        約，他方對於要約為承諾而成立，要約之一方在先，承
        諾之一方在後，再觀之系爭估價單，被告之日期在先，
        盧淑絹之日期在後，適足以證明被告「回收」之要約表
        示在先，（因標的物還在被告處，由被告在估價單上載
        明標的物、單價、種類、總價）盧淑絹確認承認之表示
        在後，而告訴人因屬居中轉達故無記載日期，盧淑絹承
        諾後，估價單須送回被告存證，被告始可以處分尚在其
        手中之標的物，此推論乃法律上當然之事，被告所謂持
        有者僅是影本，並謂原本不知在何處，純屬謊言，其所
        以如此，無非在掩飾其不法變造文書之犯行。
（十二）被告被控詐欺案於九十三年三月一日霧峰分局刑事組偵
        訊時稱：「（問：妳所賣給她（蘇美玲）的寶石與市價
        是否相當？）與市價是相當的，而且她們都有能力辨識
        ，也有上過專業的課」、「（問：妳與蘇美玲是否有恩
        怨糾紛？）她一直要我當她的顧問，但我覺得她們不是
        很正常在作生意，所以我就拒絕再當她們的顧問，然後
        她就說要將所購買的寶石全數退給我，然後我向她說先
        前講好只能以一折的價錢回收，所以她不能接受」。該
        案檢察官訊問時被告稱：「（問：你賣給告訴人的寶石
        都是你的成本價加幾成？）低級品、中級品都加百分之
        一到百分之十，高級品是加百分之二十到百分之三十。
        」、「（問：這些珠寶都還有一定的價值為何退還時只
        剩一成價值？）因為我的前手都說不能退貨，我也不是
        做這個生意的，收回來我也無法處理。」。以上足證被
        告對於其出售之礦石係以一成之價回收，與估價單上價
        格係以原價x百分之十相符，又與第九欄有「收」之字
        樣亦吻合，此均可以證明估價單上之標的物係被告原出
        賣之礦石，估價單乃被告對於盧淑絹回收礦石之事實，
        被告辯稱估價單上之礦石非其出賣之物，被告非「買者
        」而是見證人等語，乃卸責之詞。
（十三）又聲請人提出盧淑絹向被告購買礦石之估價單乙冊（詳
        見本院卷第五二頁至第六九頁附件一），並就盧淑絹購
        買之礦石「黑Ｐ．Ｃ珠」、「紅石榴石珠」、「紅Ｐ．
        Ｃ珠」之總金額、回收部分及一成回收價製作附件五之
        明細表（詳見本院卷第八一頁至第八二頁），證明系爭
        估價單內之礦石及金縷衣全部係被告出賣盧淑絹之物，
        被告所稱估價單內全非其賣給盧淑絹乃不實之謊言；本
        案系爭估價單內之礦石既為被告賣給盧淑絹之礦石，估
        價單之第九欄又記載回「收」，則回收之兩方關係人即
        為被告與盧淑絹，事理至明，此亦可反證估價單所載金
        額之支票乃被告向聲請人借用，原處分未究及估價單內
        之標的物為何人所有？何人出賣？何人回收？自有交付
        審判之必要。
二、按告訴人之告訴，係以使被告受刑事訴追為目的，是其陳述
    是否與事實相符，仍應調查其他證據以資審認，最高法院五
    十二年台上字第一三００號著有判例。又犯罪事實應依證據
    認定之，無證據不得認定犯罪事實，刑事訴訟法第一百五十
    四條第二項定有明文。若證據資料在經驗科學上或論理法則
    上尚有對被告較為有利之存疑，而無從依其他客觀方法排除
    此項合理之可疑，即不得以此資料作為斷罪之基礎，且刑事
    訴訟制度受「倘有懷疑，則從被告之利益為解釋」、「被告
    應被推定為無罪」之原則所支配，故得為訴訟上之證明者，
    無論為直接或間接證據，須客觀上於一般人均不致有所懷疑
    而達於確信之程度者，始可據為有罪之認定，倘其證明尚未
    達於「確信」之程度，而有合理可疑存在時，即難據以為被
    告不利認定，換言之，在法律判斷上，即不能為被告有罪之
    認定。次按告訴人不服上級法院檢察署檢察長或檢察總長認
    再議為無理由而駁回之處分者，得於接受處分書後十日內委
    任律師提出理由狀，向該管第一審法院聲請交付審判；法院
    認為交付審判之聲請不合法或無理由者，應駁回之，刑事訴
    訟法第二百五十八條之一、第二百五十八條之三第二項前段
    分別定有明文。前述刑事訴訟法第二百五十八條之一規定，
    乃對於「檢察官不起訴或緩起訴裁量權」制衡之一種外部監
    督機制。法院僅在就檢察官所為不起訴或緩起訴之處分是否
    正確加以審查，以防止檢察機關濫權。依此立法精神，法院
    就聲請交付審判案件為審查時，所謂「得為必要之調查」所
    指之調查證據之範圍，自應僅以偵查中曾顯現之證據為限，
    不可就告訴人新提出之證據再為調查，亦不可蒐集偵查卷以
    外之證據。另由刑事訴訟法第二百六十條對於不起訴處分已
    確定或緩起訴處分期滿未經撤銷者，得再行起訴規定之立法
    理由說明：「本條所謂不起訴處分已確定者，係包括『聲請
    法院交付審判復經駁回者』之情形在內。」，益徵法院就聲
    請交付審判案件為審查時，所謂「得為必要之調查」所指之
    調查證據範圍，應僅以偵查中曾顯現之證據為限，不得就告
    訴人新提出之證據，再為調查，亦不可蒐集偵查卷以外之證
    據。否則，將使交付審判制度與再行起訴制度，相互混淆不
    清（臺灣高等法院九十一年四月二十五日第一次刑庭庭長法
    律問題研究會議結論意旨參照），亦將使法院兼任檢察官而
    有回復「糾問制度」之虞。且法院裁定交付審判之前提，必
    須偵查卷內所存證據已符合刑事訴訟法第二百五十一條第一
    項規定「足認被告有犯罪嫌疑」檢察官應提起公訴之情形，
    亦即該案件已經跨越起訴門檻，否則，縱或法院對於檢察官
    所認定之基礎事實有不同判斷，但如該案件仍須另行蒐證、
    偵查，始能判斷應否交付審判者，因交付審判審查制度並無
    如同再議救濟制度得發回原檢察官繼續偵查之設計，法院仍
    應依同法第二百五十八條之三第二項前段規定，以聲請為無
    理由裁定駁回。
三、經查：
（一）本件被告江聖鑫（原名江淑貞）涉嫌偽造文書案件，經臺
      灣臺中地方法院檢察署檢察官依法調查後，認罪嫌尚屬不
      足，乃於九十九年三月十二日以九十八年度偵字第二八二
      四一號為不起訴處分；嗣聲請人即告訴人向臺灣高等法院
      臺中分院檢察署聲請再議，經臺灣高等法院臺中分院檢察
      署檢察長認偵查尚未完備，而於九十九年四月二十二日以
      九十九年度上聲議字第七三六號命令發回續行偵查，經臺
      灣臺中地方法院檢察署檢察官續行偵查後，認罪嫌仍屬不
      足，於九十九年九月七日以九十九年度偵續字第一四二號
      為不起訴處分，嗣告訴人再向臺灣高等法院臺中分院檢察
      署聲請再議，經臺灣高等法院臺中分院檢察署檢察長於九
      十九年十月四日以九十九年度上聲議字第一八六○號認再
      議為無理由，而駁回再議確定，聲請人收受該駁回再議處
      分書後，於法定期間內委任王成彬律師提出聲請狀，向本
      院聲請交付審判等情，經本院調閱查明無訛（有上開處分
      書、送達證書附於臺灣高等法院臺中分院檢察署前開案卷
      ），復有刑事交付審判補充理由狀、刑事交付審判理由（
      二）狀、刑事交付審判理由（三）狀及刑事呈報狀附於本
      院案卷，自堪先認定為真，而合於交付審判聲請之程序要
      件，先予敘明。
（二）至被告江聖鑫乃堅決否認有何偽造文書之罪嫌，辯稱：系
      爭估價單係伊遭告訴人蘇綺雲告訴詐欺案件中所提出，作
      為證明告訴人與盧淑絹間有珠寶交易之證據，該張估價單
      是因為告訴人要伊作見證，以後都要用一折的價錢向盧淑
      絹收購珠寶而交給伊，伊在該估價單上加註前揭文字是因
      為告訴人告訴伊謂告訴人係買者，賣者是盧淑絹，而伊係
      見證人，方才自行加註前揭文字於估價單上等語。首查：
１、告訴人蘇綺雲於偵訊時指述：「當時因為江聖鑫說要幫我小
    孩消災解厄，已經花了八百多萬元，估價單上記載的東西，
    都是江聖鑫跟我講，讓我寫上去的，她要我去跟盧淑絹說，
    盧淑絹向她購買的寶石，現在在她那邊的，她願意用一折的
    價格向盧淑絹回收」等語（詳見九十九年三月九日九十八年
    偵字二八二四一號卷偵訊筆錄第六十頁）；證人盧淑絹於偵
    訊時證稱：「（問：估價單內容的意思為何？）這些寶石都
    是我向江聖鑫買的，我當初是在他的潛能開發課程當學員時
    ，跟他買的，估價單上開的物品，當時我大概花了七十五萬
    元跟他買，買了之後，東西都放在他那裡，因為他說要把這
    些東西淨化、消磁，因為他跟我講了很多神怪的東西，我害
    怕他會對我施法，所以我不敢回去拿這些東西，他就跟我說
    ，如果我不拿回去的話，他就要用一折跟我回收，我當時有
    答應他，後來他就請蘇綺雲跟我聯絡」（詳見九十八年十二
    月十六日九十八年偵字二八二四一號卷偵訊筆錄第五十頁）
    、「（問：後來如何處理估價單？）蘇綺雲寄給我後，我簽
    完名就寄回給蘇綺雲，上開的『盧淑絹』的簽名和印章，是
    我親簽、親蓋，我是寄回去給蘇綺雲」、（問：為什麼會叫
    蘇綺雲開估價單給你？）我不清楚，當時蘇綺雲還在上江聖
    鑫的課程」、「（問：你確實這些寶石都在江聖鑫那裡？）
    我離開時，寶石是在他那裡，但我離開後，他如果處理，我
    不知道」等語（詳見九十八年十二月十六日九十八年偵字二
    八二四一號卷偵訊筆錄第四十九頁至第五十頁），可見告訴
    人蘇綺雲與證人盧淑絹均指稱上開估價單之交易當事人係被
    告與證人盧淑絹。然而，告訴人蘇綺雲、證人盧淑絹、聲請
    人蘇綺雲之妹蘇美玲等三人確曾共同對被告提出上開詐欺告
    訴，並經本院以九十四年度易字第四二四號、臺灣高等法院
    臺中分院以九十五年度上易字第六八八號案件審理，此有刑
    事判決存卷足參，復為告訴人所不爭執，是以，足認證人盧
    淑娟與告訴人之立場及利害關係確為相同，而證人盧淑絹所
    為證述已不無偏袒告訴人之虞，是本案已難僅以證人盧淑絹
    之證述作為告訴人指訴之補強證據甚明。
２、又者，該估價單上原本僅有「江淑貞90.8.24」、「盧淑絹
    90.12.10」、「蘇綺雲」，其中「江淑貞90.8.24」、「盧
    淑絹90.12.10」之簽名，係在估價單記載礦石名稱、規格（
    重量）、金額等內容之空白格式內，「蘇綺雲」之簽名則係
    在該格式下方經手人欄處等情，業為被告與告訴人所不爭執
    。而訊據被告關於雙方簽名日期一節乃稱：「（問：盧淑絹
    簽名的日期是九十年十二月十日，如果你是見證人的話，為
    何你的簽名是在盧淑絹之前？）我不知道，蘇綺雲拿給我時
    ，當時盧淑絹已簽名了，就是簽九十年十二月十日，盧淑絹
    還蓋章」、「（問：蘇綺雲拿給你的日期是在九十年十二月
    十日之前、當天或之後？）在九十年十二月十日之前，蘇綺
    雲是在九十年八月二十四日拿給我的」、「（問：如果蘇綺
    雲是在九十年八月二十四日拿給你，為何盧淑絹已經在上面
    簽名並寫日期是九十年十二月十日？）我印象中蘇綺雲有開
    一張支票給盧淑絹，九十年十二月十日是蘇綺雲的開票日期
    」、「（問：為什麼蘇綺雲是簽名在經手人欄？）我不知道
    」、「（問：盧淑絹在估價單上的簽名，通常應該是表示附
    記他簽名的日期，為何會與他開票的日期有關？）我不知道
    ，那是蘇綺雲講的，我拿到估價單時就是這樣，那不是我的
    字」、「（問：你是否曾承認這張估價單正本是交給你持有
    ？）沒有」等語（詳見九十九年八月五日九十九年偵續字第
    一四二號卷偵訊筆錄第三七頁至第三八頁）；佐以告訴人之
    別名蘇品安，另曾分別於九十一年二月六日、九十一年二月
    六日、九十一年三月八日、九十一年四月十二日、九十一年
    四月二十日、九十一年十一月五日、九十一年十一月五日、
    九十一年十一月五日、九十一年十二月三日、九十一年十二
    月三日、九十一年十二月三日，以買方身分向被告購入礦石
    時，亦在同一格式之估價單之經手人欄處簽名等情，有估價
    單影本十一張在卷可稽（影印自原署九十二年度發查字第四
    七三六號卷第三八頁、第四四頁、四六頁、五二頁、五五頁
    、五九頁、六四頁、六七頁、七十頁、七四頁、八一頁；詳
    見九十九年偵續字第一四二號卷第一二六頁背面至第一三二
    頁），並為告訴人所不爭執，則本案尚難僅憑告訴人在經手
    人欄處簽名，即認告訴人為經手人之角色。是故，本案並無
    法依據系爭估價單上三人之簽名位置、日期等記載方式，而
    據以客觀認定何人為「買方」、「賣方」至明。
３、然而，常理以言，一般交易之資金往來流向通常可判斷何者
    為「買方」或「賣方」，且縱使有第三人代為支付之情形，
    亦應有「賣方」再清償給第三人之資金流向。而查，觀諸告
    訴人蘇綺雲於偵訊時自承：「（問：後來有無付出估價單的
    七萬一千二百四十二元？）有，是江聖鑫向我借用支票開給
    盧淑絹，後來支票有兌現，但江聖鑫沒有將七萬一千二百四
    十二元給我」等語（詳見九十九年三月九日九十八年偵字二
    八二四一號卷偵訊筆錄第六十頁），堪認上開交易金額七萬
    一千二百四十二元，係由告訴人蘇綺雲以開立支票之方式支
    付予證人盧淑絹，而被告事先或事後均未曾交付任何款項予
    告訴人蘇綺雲無訛。是以，客觀上該筆交易之資金流向既僅
    存在告訴人蘇綺雲與證人盧淑絹之間，自已難遽以認定被告
    乃為上開交易當事人即買方之可言。
４、再者，告訴人蘇綺雲及案外人盧淑絹、蘇美玲三人，分別於
    八十九、九十年間，陸續向被告江聖鑫購買大批寶石，嗣其
    等三人認為遭被告施詐受騙，乃對被告提出詐欺告訴，該詐
    欺案件業經臺灣高等法院臺中分院以九十五年度上易字第六
    八八號判決被告無罪確定，有該判決附於臺灣臺中地方法院
    檢察署卷內可稽（詳見九十八年偵字二八二四一號卷第三十
    三頁至第四十五頁）。而告訴人於該詐欺案件判決被告無罪
    確定後，以被告於該詐欺案件於法院審理時，為獲判無罪，
    竟變造系爭估價單，並向法院提出作為證據使用，致使二審
    法院不察，而為被告無罪之判決為由，對被告提出本件偽造
    文書之告訴；然而，案外人盧淑絹、蘇美玲係與告訴人共同
    對被告提出上開詐欺案件之告訴人，故案外人盧淑絹、蘇美
    玲就被告是否有變造系爭估價單一情，與告訴人之立場及利
    害關係自均相同，是本件尚不能僅憑告訴人及證人盧淑絹、
    蘇美玲三人所述，作為認定被告變造系爭估價單之依據。且
    告訴人於聲請再議狀亦自承「況被告、聲請人與盧淑絹之間
    ，關於礦石之買賣，買回抑或退回，其間關係複雜」等語，
    則被告與告訴人及盧淑絹等人之間，既有寶石（礦石）買賣
    糾紛，且其等間關於礦石之買賣、買回抑或退回等，其間關
    係既然複雜，則系爭估價單上，原有被告、告訴人及盧淑絹
    三人之簽名，其等三人之角色及法律關係如何，自不能僅憑
    其等片面所述即遽為認定，而須依據其他客觀證據以為佐證
    。從而，告訴人指稱系爭估價單上所記載之寶石係被告以一
    折之價格向盧淑絹回收等語，雖與證人盧淑絹於臺灣臺中地
    方法院檢察署證述情節相同；惟查，系爭估價單上所載天然
    礦石一批，其交易金額共計七萬一千二百四十二元，乃係由
    告訴人簽發其支票支付予盧淑絹一情，既為告訴人所自認，
    則雖告訴人指稱係被告向伊借用支票開給盧淑絹作為買賣交
    易之代價云云，然告訴人既自承伊無法提出被告向伊借用支
    票及返還該筆票款之憑據，依常理以言，堪認告訴人所為指
    述，自難遽信。蓋以系爭估價單上之天然礦石一批之交易金
    額，既係由告訴人支付予盧淑絹，被告並未支付價款予盧淑
    絹，亦未歸還票款予告訴人，則依此項支付價款之客觀情形
    所示，尚難認被告為該批天然礦石交易之買方，可見告訴人
    與證人盧淑絹所述上情，核與客觀事實不符，難以採信。準
    此，被告在系爭估價單上其本人江淑貞之簽名前填載「見證
    人」，在盧淑絹之簽名前填載「賣者」，在告訴人蘇綺雲之
    簽名前填載「買者」，並在估價單第十九與二十欄間填寫「
    蘇綺雲向盧淑絹購買天然礦石一批」等文字，既與該批天然
    礦石之交易價款係由告訴人付款之情形相符，即難認被告填
    載上開文字有何變更系爭估價單原意之情，自難遽認被告有
    行使變造私文書之犯行。
５、況查，就被告江聖鑫提出估價單作為有利於自己之證據方面
    以觀，被告僅係欲使法官明瞭其提出之證據內涵，而加註文
    字在所提出之證據文書上，本身並非欲改造「估價單」內容
    ，而使接觸者誤認該等文字係私文書之制作者所寫之意，此
    由被告自始均供陳上開文書上之文字係其所加註等語可見一
    斑，是堪認被告主觀上確無變造上開文書之犯意可言。被告
    主觀上既無變造之犯意，雖客觀上有另書寫文字於該估價單
    上之行為，已難以偽造文書罪責相繩。又被告加註之文字，
    其從未稱係聲請人或盧淑絹所寫，其均表明係其所寫，由此
    以觀，其並未改做該估價單之客觀上內容，故亦與變造私文
    書之構成要件有所不符。
６、又告訴人雖另指稱被告向伊借用之該紙支票之票期為九十年
    十二月三十一日，而非九十年十二月十日，原處分以盧淑絹
    簽名下方記載九十年十二月十日為票期，顯與事實不符云云
    ；惟查，原不起訴處分書三、(二)記載：訊之被告關於雙方簽
    名日期乙事：「（問：如果蘇綺雲是在九十年八月二十四日
    拿給你，為何盧淑絹已經在上面簽名並寫日期是九十年十二
    月十日？）我印象中蘇綺雲有開一張支票給盧淑絹，九十年
    十二月十日是蘇綺雲的開票日期」等語，顯見原處分書僅係
    記載被告之供述，並未認定盧淑絹簽名下方記載之九十年十
    二月十日係該紙支票之票期。至於盧淑絹在系爭估價單上伊
    簽名下方記載「90.12.10」之日期意欲為何，因與被告是否
    有變造系爭估價單一情並無關聯，縱被告在系爭估價單上簽
    名之日期，較盧淑絹為早，亦難憑此即認被告有變造系爭估
    價單原意之情事。甚者，證人盧淑絹、蘇美玲就被告是否變
    造系爭估價單一情，與告訴人之立場及利害關係均相同，已
    如前述，本件既難期證人盧淑絹、蘇美玲所述客觀公正，且
    本件已有該批天然礦石交易價款之付款情形等資料為佐，則
    告訴人聲請傳喚被告、告訴人及證人盧淑絹、蘇美玲等人予
    以究問等語，即屬無必要。
（三）至告訴人聲請交付審判聲請狀及補充理由狀雖指陳「盧淑
      絹既如此結證，原處分如對此部分之證詞尚未疑義，何以
      不傳盧淑絹到庭，詳為究詰？如盧淑絹一人之說詞仍無法
      取得心證，亦應令被告、告訴人、盧淑絹三人互為對質，
      以期真相之明，何以本件於發回後，既不開庭，對於可疑
      之點不予深究，徒憑臆斷而處分不起訴，自屬難昭折服。
      」、「被告既未說明何以作見證人之原因與動機，原處分
      又未追問告訴人與盧淑絹需找見證人之理由，況被告若確
      為見證人，何以在最初之估價單上，要求載明買者、賣者
      、見證人，以符合其做為見證人之要求與目的，以避免日
      後之紛爭？此為見證人最起碼之意義所在，原處分未究及
      此，即有交付審判之必要。」、「告訴人既提出如此具體
      而有力之證據，原處分何以不予傳訊蘇美玲？又不比對勘
      驗錄音帶之聲紋與內容？且又不予說明何以不採之理由，
      對於如此攸關告訴之案情至關重要之證據，不聞不問，殊
      有違背証據法則之重大疏失？」、「原處分竟捨此簡單之
      事理而不採，竟取被告不合理之說詞，以致與事實不符，
      且理由矛盾。」或「原處分既有諸多違誤，及諸多有待釐
      清之疑義，殊有經估價單上之當事人，即被告、告訴人、
      盧淑絹及相關蘇美玲深予究問之必要」云云；然而，交付
      審判制度與聲請再議制度並不相同，已如前述，告訴人上
      開所述理由，均係在說明原偵查之瑕疵，或認為被告所辯
      並無可採；惟「交付審判」之程序，係在於判斷案件是否
      如同檢察官提起公訴般，已足夠使案件進入審判程序，是
      以法院裁定交付審判之前提，必須偵查卷內所存證據已符
      合刑事訴訟法第二百五十一條第一項規定「足認被告有犯
      罪嫌疑」檢察官應提起公訴之情形，亦即該案件已經跨越
      起訴門檻，否則，縱使認為偵查不備，或者被告所辯不足
      採，如該案件之積極證據不足，或者仍須另行蒐證、偵查
      ，始能判斷應否交付審判者，因交付審判審查制度並無如
      同再議救濟制度得為「發回原檢察官續行偵查」之設計，
      法院仍應依同法第二百五十八條之三第二項前段規定，以
      聲請為無理由裁定駁回之意旨。而本案依目前偵查調查之
      資料及罪疑有利於被告之原則，尚無法為不利於被告江聖
      鑫之認定，即本案依目前偵查卷內所存之證據及告訴人聲
      請交付審判意旨所載，均尚不足以使本院達於告訴人於偵
      查中提出告訴之被告江聖鑫，已具有符合跨越起訴門檻之
      偽造文書罪嫌，而應裁定交付審判之心證，揆諸上開說明
      ，是認本件交付審判之聲請，為無理由，應予駁回。
四、綜上所述，經本院詳閱上開偵查卷全卷後，認不起訴處分書
    已就並無積極證據足資認定被告涉犯告訴人所指訴之偽造文
    書罪嫌，於理由內依憑卷內資料，詳加指駁，逐一說明認定
    之依據，嗣駁回再議處分書認告訴人指摘不起訴處分書不當
    為無理由，亦已於理由內詳加說明，本院經核於法均無違誤
    或不當之處。而告訴人聲請交付審判，指摘不起訴處分及駁
    回再議處分違法、不當云云，核其理由與其聲請再議之理由
    相同，均係就不起訴處分書理由已說明之事項，泛指其為違
    法或不當，置不起訴處分書之明白論斷於不顧，或仍持不起
    訴處分書及駁回再議處分書已說明理由而捨棄不採之陳詞。
    是以，本院認臺灣高等法院臺中分院檢察署檢察長處分書以
    被告所涉偽造文書罪嫌尚有不足，自難令被告負偽造文書罪
    責，而駁回告訴人對臺灣臺中地方法院檢察署檢察官不起訴
    處分之再議聲請，於法洵無不合，且上開理由從形式上觀之
    ，並無何違背經驗法則、論理法則及其他證據法則之處，告
    訴人未為詳細審究犯罪事實須憑積極之證據而為認定等情，
    依憑己見仍予爭辯，揆諸首揭說明，告訴人所為本件交付審
    判之聲請，為無理由，應予駁回。
據上論斷，依刑事訴訟法第二百五十八條之三第二項前段，裁定
如主文。
中    華    民    國    99    年  11    月      30    日
              刑事第十五庭  審判長法  官  劉國賓
                                  法  官  鄭舜元
                                  法  官  許惠瑜
以上正本證明與原本無異。
本裁定不得抗告。
                                  書記官  楊家印
中    華    民    國    99    年    11    月    30    日

司法院資訊處製作；財團法人民間司法改革基金會備份。
